臺灣高雄地方法院刑事判決　　　　　 100年度審訴字第1909號
公　訴　人　臺灣高雄地方法院檢察署檢察官
被　　　告　倪恒偉
上列被告因違反毒品危害防制條例案件，經檢察官提起公訴（10
0 年度毒偵字第9782號），被告於本院準備程序進行中為有罪之
陳述，經本院合議庭裁定由受命法官獨任改依簡式審判程序審理
，並判決如下：
    主  文
倪恒偉施用第一級毒品，累犯，處有期徒刑拾月；又持有第一級
毒品，累犯，處有期徒刑伍月，扣案之海洛因壹包（驗後淨重為
零點零肆貳公克及內含海洛因之包裝袋壹個），沒收銷燬之。應
執行有期徒刑壹年壹月，扣案之海洛因壹包（驗後淨重零點零肆
貳公克及內含海洛因之包裝袋壹個），沒收銷燬之。
    事  實
一、倪恒偉前因施用毒品案件，經本院以民國90年度毒聲字第96
    0 號裁定送觀察勒戒，認無繼續施用毒品之傾向，於90年3
    月27日執行完畢釋放，並經臺灣高雄地方法院檢察署檢察官
    於90年3 月26日以90年度毒偵字第96號為不起訴處分確定。
    復因施用毒品案件，經本院以90年度毒聲字第4459號裁定送
    觀察勒戒後，認有繼續施用毒品之傾向，經本院以90年度毒
    聲字第5803號裁定令入戒治處所施以強制戒治，復經本院以
    91年度毒聲字第641 號、91年度毒聲字第3062號，分別裁定
    停止戒治、撤銷停止戒治，於92年4 月25日期滿執行完畢，
    翌日釋放。前揭犯行，經本院以90年度易字第3998號判決判
    處有期徒刑7 月確定。又因施用毒品案件，經本院以96年度
    訴緝字第211 號判決判處有期徒刑1 年2 月，減為有期徒刑
    7 月確定。再因違反家庭暴力防治法案件，經本院以96年度
    簡字第7416號判決判處有期徒刑4 月確定。復因施用毒品案
    件，經本院以97年度審訴字第700 號判決判處有期徒刑8 月
    、4 月，應執行有期徒刑10月確定。上開4 罪所處之刑，嗣
    經本院以97年度審聲字第2006號裁定應執行有期徒刑1 年8
    月確定，於98年7 月4 日縮刑期滿執行完畢，翌日出監。猶
    不知戒絕毒癮，明知海洛因係毒品危害防制條例第2 條第2
    項第1 款所明定之第一級毒品，不得持有、施用，復基於施
    用第一級毒品海洛因之犯意，於100 年1 月13日某時，在高
    雄市○○區○○街159 號住處，以將海洛因摻入香菸內，再
    點燃吸食煙霧之方式，施用第一級毒品海洛因1 次。另基於
    持有第一級毒品海洛因之犯意，於100 年1 月13日9 時許，
    在高雄市鼓山區○○○路陸橋下，向某真實姓名年籍不詳之
    綽號「阿明」之成年男子，以新臺幣500 元之價格，購買第
    一級毒品海洛因1 包，而予以持有。旋於同日21時30分許，
    在前揭住處內，因其與家人發生爭吵，為警據報到場處理，
    其母倪曾金娥交付前揭未及施用之第一級毒品海洛因1 包（
    驗後淨重為0.042 公克及內含與海洛因難以析離，應一併視
    為毒品之包裝袋1 個），並經得其同意採集尿液送驗，結果
    呈嗎啡陽性反應，而知悉上情。
二、案經高雄市政府警察局鼓山分局移送臺灣高雄地方法院檢察
    署檢察官偵查起訴。
    理  由
一、本件被告倪恒偉所犯均係死刑、無期徒刑、最輕本刑為3 年
    以上有期徒刑以外之罪，其於準備程序中，就被訴事實均為
    有罪之陳述，經本院告知簡式審判程序之旨，並聽取檢察官
    及被告之意見後，合議庭裁定由受命法官獨任進行簡式審判
    程序，合先敘明。
二、上開事實，業據被告於警詢、偵訊及本院審理時坦承不諱（
    見警卷第4 頁、第4 頁反面、偵卷第17頁、本院卷第26頁）
    ，且經警採集其尿液送高雄市立凱旋醫院檢驗結果，被告尿
    液呈嗎啡陽性反應，有高雄市政府警察局鼓山分局100 年度
    查獲毒品案件嫌疑人尿液代碼--姓名對照登記表及高雄市立
    凱旋醫院濫用藥物尿液檢驗報告可稽（見偵卷第15、34頁）
    。另扣案之白色粉末經送驗後，確屬海洛因之事實，亦有高
    雄市立凱旋醫院100 年5 月17日高市凱醫驗字第15515 號濫
    用藥物成品檢驗鑑定書1 份在卷可參（見偵卷第35頁）。爰
    審酌：（一）氣相層析質譜儀（GC／MS）乃目前就藥物篩檢
    結果必須進一步確認時最常採用之確認方法，因此在良好的
    操作條件之下，以氣相層析質譜儀作藥物及其代謝物之定性
    及定量分析，幾乎不會有偽陽性反應產生，業經行政院國軍
    退除役官輔導委員會台北榮民總醫院於83年4 月7 日以（83
    ）北總內字第03 05 9 號函示明確。（二）又海洛因係嗎啡
    經化學合成之半人工合成品，毒性倍於嗎啡，其經吸食或施
    打入人體，經新陳代謝作用又分解成嗎啡，故海洛因在進入
    人體後，均以嗎啡型態排於尿液中，故於吸食或施打海洛因
    者尿液中，可檢出嗎啡陽性反應，業經憲兵司令部80年5 月
    7 日以（80）鑑驗字第1746號函示明確。從而，被告尿液經
    以氣相層析質譜儀鑑驗後，結果呈嗎啡陽性反應，已如前述
    ，是依前開函示意旨，被告自白核與事實相符。
三、按毒品危害防制條例於92年7 月9 日修正公布，自93年1 月
    9 日施行，其中第20條、第23條將施用毒品之刑事處遇程序
    ，區分為「初犯」及「5 年內再犯」、「5 年後再犯」。依
    其立法理由之說明：「初犯」，經觀察、勒戒或強制戒治後
    ，應為不起訴處分或不付審理之裁定；經觀察、勒戒或強制
    戒治執行完畢釋放後，「5 年內再犯」者，因其再犯率甚高
    ，原實施之觀察、勒戒及強制戒治既已無法收其實效，爰依
    法追訴或裁定交付審理。至於經觀察、勒戒或強制戒治執行
    完畢釋放後，「5 年後再犯」者，前所實施之觀察、勒戒或
    強制戒治已足以遮斷其施用毒品之毒癮，為期自新及協助其
    斷除毒癮，仍適用「初犯」規定，先經觀察、勒戒或強制戒
    治之程序。從而依修正後之規定，僅限於「初犯」及「5 年
    後再犯」二種情形，始應先經觀察、勒戒或強制戒治程序。
    倘被告於5 年內已再犯，經依法追訴處罰，縱其第3 次（或
    第3 次以上）再度施用毒品之時間，在初犯經觀察、勒戒或
    強制戒治執行完畢釋放5 年以後，已不合於「5 年後再犯」
    之規定，且因已於「5 年內再犯」，顯見其再犯率甚高，原
    實施觀察、勒戒或強制戒治，已無法收其實效，即應依該條
    例第10條處罰（最高法院95年5 月9 日95年度第7 次刑事庭
    會議決議參照）。查被告前因施用毒品案件，經本院以90年
    度毒聲字第960 號裁定送觀察勒戒，認無繼續施用毒品之傾
    向，於90年3 月27日執行完畢釋放，並經臺灣高雄地方法院
    檢察署檢察官於90年3 月26日以90年度毒偵字第96號為不起
    訴處分確定。復因施用毒品案件，經本院以90年度毒聲字第
    4459號裁定送觀察勒戒後，認有繼續施用毒品之傾向，經本
    院以90年度毒聲字第5803號裁定令入戒治處所施以強制戒治
    ，復經本院以91年度毒聲字第641 號、91年度毒聲字第3062
    號，分別裁定停止戒治、撤銷停止戒治，於92年4 月25日期
    滿執行完畢，翌日釋放。前揭犯行，經本院以90年度易字第
    3998號判決判處有期徒刑7 月確定之事實，有臺灣高等法院
    被告前案紀錄表在卷可憑。是被告雖係於上開第1 次觀察勒
    戒執行完畢釋放5 年後再犯本罪，然其前次所犯本院90年度
    易字第3998號施用毒品案件，係在上開第1 次觀察勒戒執行
    完畢後5 年內所為，而屬「5 年內再犯」之情形，依最高法
    院上開決議之意旨，被告本件施用海洛因之犯行，應依法論
    科。從而，本案事證明確，被告犯行，堪予認定。
四、核被告所為，係犯毒品危害防制條例第10條第1 項之施用第
    一級毒品及同條例第11條第1 項持有第一級毒品罪。被告施
    用第一級毒品前持有第一級毒品之行為（指100 年1 月13日
    施用海洛因時之持有行為），已為其後施用之高度行為所吸
    收，不另論罪。被告所犯上開2 罪，犯意各別，行為互殊，
    應分論併罰。又被告曾因如事實欄所示犯行，經法院判決如
    事實欄所示罪刑確定，於98年7 月4 日縮刑期滿執行完畢之
    事實，此有前開前案紀錄表可佐，是其5 年以內故意再犯本
    件有期徒刑以上之2 罪，均為累犯，均應依刑法第47條第1
    項規定，加重其刑。本院審酌被告前經觀察勒戒、強制戒治
    及有期徒刑執行完畢，猶不思戒除毒癮，顯見其並無堅定戒
    癮之意志，且未經許可無故持有第一級毒品，行為顯有可議
    之處，惟念其行為尚未危害他人，犯後坦承犯行，態度尚稱
    良好，持有毒品數量不多等一切情狀，分別量處如主文所示
    之刑，並依刑法第51條第5 款之規定，定其應執行刑，以資
    警惕。另扣案之海洛因1 包（檢驗前淨重0.051 公克，驗後
    淨重為0.042 公克及內含與海洛因難以析離，應一併視為毒
    品之包裝袋1 個），係查獲之毒品，除據被告坦承在卷外，
    並有高雄市立凱旋醫院之前揭濫用藥物成品檢驗鑑定書1 份
    在卷可參，是不問屬於犯人與否，依毒品危害防制條例第18
    條第1 項前段規定，諭知沒收銷燬。至海洛因送驗所致之耗
    損，因已滅失，爰不沒收銷燬。
據上論斷，應依刑事訴訟法第273 條之1 第1 項、第299 條第1
項前段，毒品危害防制條例第10條第1 項、第11條第1 項、第18
條第1 項前段，刑法第11條、第47條第1 項、第51條第5 款，判
決如主文。
本案經檢察官王兆琳到庭執行職務。
中    華    民    國   100    年    8     月    31    日
                  刑事第十庭    法  官  方錦源
以上正本證明與原本無異。
如不服本判決應於收受判決後10日內向本院提出上訴書狀，並應
敘述具體理由。其未敘述上訴理由者，應於上訴期間屆滿後20日
內向本院補提理由書(均須按他造當事人之人數附繕本)「切勿逕
送上級法院」。
中    華    民    國   100    年    9     月    1     日
                                書記官  冒佩妤
附錄條文：
毒品危害防制條例第10條第1 項：
施用第一級毒品者，處6 月以上5 年以下有期徒刑。
毒品危害防制條例第11條第1 項：
持有第一級毒品者，處3 年以下有期徒刑、拘役或新臺幣5 萬元
以下罰金。